【裁判字號】    99,消債抗,35
【裁判日期】    990331
【裁判案由】    更生事件
【裁判全文】
臺灣板橋地方法院民事裁定            99年度消債抗字第35號
抗  告  人  甲○○
代  理  人  陳昭全律師
上列抗告人因消費者債務清理條例聲請更生事件，對於中華民國
98年1 月23日本院97年度消債更字第400 號裁定提起抗告，本院
裁定如下：
    主  文
抗告駁回。
抗告程序費用由抗告人負擔。
    理  由
一、按債務人與金融機構協商成立者，不得聲請更生或清算，但
    因不可歸責於己之事由，致履行顯有重大困難者，不在此限
    ；本條例施行前，債務人依金融主管機關協調成立之中華民
    國銀行公會會員辦理消費金融案件無擔保債務協商機制與金
    融機構成立之協商，準用前項之規定，消費者債務清理條例
    第151條第 5項、第6項分別定有明文。又聲請更生或清算不
    合程式或不備其他要件者，法院應以裁定駁回之，但其情形
    可以補正者，法院應定期間先命補正，復為同條例第 8條所
    明定。
二、本件抗告意旨略以：
  １抗告人迄今仍正常繳納每月之協商金額，係因抗告人不知聲
    請更生是否會准許，一旦毀諾，不但債權銀行開始收取20%
    之利息及違約金，且會日夜催收，影響抗告人之生活與工作
    ，抗告人豈敢毀諾，僅能勉為其難請親友資助而持續繳納至
    今。事實上，抗告人並無籌措資金之管道，抗告人僅係拿親
    友之財產繳納協商款，實無足夠金額可維持個人及受扶養者
    必要之生活費用。原裁定無視抗告人無力繳納協商款，勉力
    負擔之背後原因，即認抗告人有其他籌措資金之管道，並稱
    於協商成立後，並未發生任何情事變更之不可歸責於己之事
    由，致履行有重大困難之情事，而予以駁回聲請，顯難令人
    信服。
  ２本院98年度消債抗字第287號民事裁定載明「台新銀行於協
    商當時未預留抗告人必要生活費用，致擬定出抗告人不足以
    負擔之還款方案，造成抗告人因無力履行而生毀諾情事，顯
    與憲法第15條保障人民生存權意旨不符，抗告人為求儘速脫
    免高額欠款催收壓力致不得不接受上開不足以維持其最人低
    基本生活所需之協商條件，衡諸消費者債務清理條例係旨在
    使陷於經濟上困境之消費者，得以謀求更生機會，並妥適調
    整債權人及利害關係人權利義務關係之立法目的，且於本條
    例施行前，債權銀行乃具有經濟上強勢地位，債務人尚欠缺
    適當消費者債務更生途徑以觀，尚不能謂債務人同意接受上
    開根本無力履行協商條款之情狀，有何應加以非難以必要，
    自屬不可歸責於抗告人之事由」，而准許債務人聲請更生，
    本件抗告人之情形亦與上開案件之債務人相同，抗告人於協
    商成立時，每月薪資新台幣（下同）22000元，扣除每月協
    商款21961元，已不足支付基本生活費用，亦係於無從選擇
    之情形下無奈接受該協商方案，足認本件抗告人確有不可歸
    責於己之事由，而致履行顯有重大困難之情形，為此提起抗
    告，請求廢棄原裁定等語。
三、本件抗告人曾經參加中華民國銀行公會會員辦理消費金融案
    件無擔保債務協商機制，與永豐銀行成立協商，雙方約定自
    95年7月起，共分120期，年利率0%，按月償還2196 1元至清
    償完畢為止等事實，業據其提出前置協商機制協議書影本在
    卷可稽。抗告人向本院聲請更生，自須符合「不可歸責於己
    致履行顯有重大困難之事由」之要件，方為適法，惟查：抗
    告人自協商成立日起至99年1月皆正常繳納每月之協商金額
    ，此有聲請人於99年2月9日民事陳報狀所附之永豐銀行債務
    協商還款明細表附卷足憑，是聲請人並無毀諾之事實，自難
    認為具有「履行有重大困難」之情事。次查，聲請人於協商
    成立前後之薪資收入並無差異，亦有聲請人於99年2月9日民
    事陳報狀所附之薪資明細、財政部臺灣省北區國稅局95及96
    年度綜合所得稅各類所得資料清單、第三人昭年纖維有限公
    司於99年2月5日提出之陳報狀在卷可稽，故亦無協商成立後
    ，因薪資減少致履行有困難之事由。而抗告人所稱：原向親
    友借款持續繳納，現因親友不願再借款資助，故無力負擔原
    協商金額乙節，並未舉證以實其說，自難採信有此事實。綜
    上，抗告人既不符合消費者債務清理條例第151條第5項但書
    「不可歸責於己致履行顯有重大困難之事由」之事由，且該
    欠缺無從補正，依首揭條文規定，自應駁回其更生之聲請，
    從而原審裁定駁回聲請人更生之聲請，並無違誤。抗告意旨
    指摘原裁定不當，求予廢棄另為裁定，為無理由，應予駁回
    。
四、據上論結，本件抗告為無理由，依消費者債務清理條例第15
    條，民事訴訟法第495 條之1 第1 項、第449 條第1 項、第
    95條、第78條，裁定如主文。
中    華    民    國    99    年    3    月    31    日
              民事第三庭    審判長法  官  朱耀平
                                  法  官  張紫能
                                  法  官  陳映如
以上正本係照原本作成。
不得抗告。
中    華    民    國    99    年    3     月    31    日
                                  書記官  李錦輝

司法院資訊處製作；財團法人民間司法改革基金會備份。
